【裁判字號】    98,上易,123
【裁判日期】    980414
【裁判案由】    損害賠償
【裁判全文】
臺灣高等法院民事判決                 98年度上易字第123號
上  訴  人  乙○○
訴訟代理人  甲○○
被  上訴人  丙○○
訴訟代理人  袁健峰律師
            李承訓律師
            陽文瑜律師
上列當事人間請求損害賠償事件，上訴人對於中華民國97年12月
4日臺灣桃園地方法院97年度訴字第497號第一審判決提起上訴，
本院於98年3月31日言詞辯論終結，判決如下：
    主  文
上訴駁回。
第二審訴訟費用由上訴人負擔。
    事  實
甲、上訴人方面：
壹、聲明：
一、原判決廢棄。
二、被上訴人應給付上訴人新台幣112萬元及自起訴狀繕本送達
    翌日起至清償日止，按年息百分之5計算之利息。
貳、陳述：與原判決記載者相同。
乙、被上訴人方面：
壹、聲明：上訴駁回。
貳、陳述：與原判決記載者相同。
    理  由
一、
(一)、上訴人主張：兩造為堂兄弟，上訴人配偶卓潘金蘭係坐落桃
    園縣平鎮市鎮540地號土地（下稱系爭土地）之共有人
    ，依約兩造就系爭土地各使用二分之一。詎被上訴人於民國
    96年11月4日指控上訴人於95年1月間，在系爭土地上施作混
    凝土工程時，毀損被上訴人所種植之油茶樹共36棵，並提出
    毀損告訴，經檢察官為不起訴處分，被上訴人聲請再議仍遭
    駁回確定在案。被上訴人無端對上訴人提出毀損告訴，致上
    訴人受有下列損害：、偵查庭律師諮詢費新台幣（下同）
    5萬元。、一、二審律師費共計10萬元。、上訴人及親
    戚陪同出庭10次車馬費損失共計5萬元。、上訴人預計出
    國行程無法成行，損失10萬元。、上訴人失眠及親戚關切
    造成心理精神壓力，損失10萬元。、訴外人萬揚通運股份
    有限公司不願向上訴人承租系爭土地二分之一使用權，二年
    租金損失72萬元（計算式：每月租金3萬元×24月＝72萬元
    ），以上合計112萬元。爰依侵權行為法律關係，請求被上
    訴人給付112萬元，及自起訴狀繕本送達翌日起至清償日止
    ，按週年利率百分之5計算之利息。
(二)、被上訴人對兩造就系爭土地，各有二分之一使用權，其以上
    訴人毀損其種植之油茶樹為由，對上訴人提出毀損告訴，經
    檢察官為不起訴處分等情不爭執。惟以被上訴人於系爭土地
    分管使用部分種植油茶樹等，被上訴人於96年11月4日至現
    場整地時，發現所種植據以辯認兩造界址之油茶樹遭水泥澆
    灌，經向上訴人抗議無效，依法提出毀損告訴，乃係正當行
    使權利。系爭土地別無他人使用，偵查中上訴人亦不否認有
    將所分管土地鋪設水泥並出租供大型拖板車停放之情，而被
    上訴人種植之油茶樹在兩造劃界相鄰部分，確有遭破壞或毀
    損情形，被上訴人因而認上訴人有毀損之動機及目的，乃合
    理之推論，被上訴人提出毀損告訴，乃屬權利之正當行使，
    並非侵權行為。上訴人主張之各項損害，或未提出證明，或
    非屬必要，且均與被上訴人對上訴人提出毀損告訴行為間無
    相當因果關係等語置辯。
(三)、原審為上訴人敗訴之判決，上訴人提起上訴。
二、本件兩造不爭執事項如下述：
(一)、上訴人配偶妻卓潘金蘭係系爭土地之共有人，應有部分1/5
    。兩造就系爭土地各有二分之一使用權，有土地所有權狀、
    土地登記簿謄本及兩造陳述可按（見原審卷第8、56、68-72
    頁）。
(二)、被上訴人對上訴人提出毀損告訴，經檢察官為不起訴處分確
    定，有桃園地檢署檢察官97年2月22日96年度偵字第28607號
    不起訴處分書、高檢察署97年5月1日97年度上聲議字第2271
    號處分書可按（見原審卷第85-86、88-89頁）。
(三)、上訴人於被訴毀損罪不起訴處分確定後，對被上訴人提出誣
    告告訴，亦經檢察官為不起訴處分確定，有桃園地檢署檢察
    官97年6月9日97年度偵字第13140號不起訴處分書，高檢署
    97年8月26日97年度上聲議字第4577號處分書可按（見原審
    卷第90-93頁）。
三、上訴人主張被上訴人對其提出毀損告訴，為侵權行為，致其
    受有損害112萬元，依侵權行為法則請求被上訴人給付112萬
    元並加計遲延利息。被上訴人則以上開情詞置辯。茲審酌如
    下述：
(一)、被上訴人對上訴人提出毀損告訴，是否係侵權行為？
１、按人民有訴訟之權，為憲法第16條所明定。又犯罪之被害人
    ，得為告訴，刑事訴訟法第232條亦有規定。又誣告罪之成
    立，以犯人明知所訴虛偽為構成要件，若誤認有此事實，或
    以為有此嫌疑，自不得遽指為誣告（最高法院20年上字第
    717號判例意旨參照）。是告訴人倘未虛構事實，且就所訴
    事實足認為被害人，即得依法行使告訴權，縱經查證結果，
    並無證據證明被告有告訴人指訴之犯罪嫌疑，倘不能證明告
    訴權有濫用情事，或有誣指他人犯罪，致他人名譽受損，尚
    難單憑被告嗣後經檢察官為不起訴處分，即遽以推論告訴人
    係濫行訴訟，而認有故意或過失不法侵害他人權利可言。
２、查被上訴人告訴上訴人毀損案件，固經檢察官為不起訴處分
    。惟參以現場照片，該處確有水泥塊殘留之痕跡（見原審卷
    第65-67頁），且系爭土地僅有兩造共同使用，則被上訴人
    認其所種植之油茶樹係遭上訴人以水泥澆灌，而提出毀損告
    訴，核係依法行使告訴權，尚難認係對上訴人之侵權行為。
(二)、被上訴人對上訴人提出毀損告訴，既不構成侵權行為，則上
    訴人依侵權行為法則，請求被上訴人賠償損害112萬元並加
    計遲延利息，為無理由，應予駁回。
四、從而，原審為上訴人敗訴之判決，並駁回其假執行之聲請，
    並無不合。上訴意旨指摘原判決不當，求予廢棄改判，為無
    理由，應予駁回。
五、本件事證已明，兩造其餘攻擊防禦方法，經核與本判決之結
    果不生影響，爰不一一論述。
六、據上論結，本件上訴為無理由，依民事訴訟法第449條第1項
    、第78條，判決如主文。
中    華    民    國    98    年    4     月    14    日
                    民事第八庭
                        審判長法  官  劉勝吉
                              法  官  鄭威莉
                              法  官  滕允潔
正本係照原本作成。
不得上訴。
中    華    民    國    98    年    4     月    14    日
                              書記官  黃麗玲


司法院資訊處製作；財團法人民間司法改革基金會備份。
